【裁判字號】    90,交上訴,63
【裁判日期】    900906
【裁判案由】    公共危險
【裁判全文】
臺灣高等法院高雄分院刑事判決                      九十年度交上訴字第六三號
    上  訴  人  台灣高雄地方法院檢察署檢察官
    被      告  乙○○
    選任辯護人  張蓉成律師
右上訴人因被告公共危險等案件，不服臺灣高雄地方法院九十年度交訴字第八三號中
華民國九十年六月二十九日第一審判決（起訴案號：臺灣高雄地方法院檢察署九十年
度偵字第六三二五號），提起上訴，本院判決如左：
    主      文
原判決撤銷。
乙○○服用酒類，不能安全駕駛動力交通工具而駕駛，處有期徒刑肆月；又駕駛動力
交通工具肇事，致人受傷而逃逸，處有期徒刑捌月。應執行有期徒刑拾月。
      事      實
一、乙○○於民國九十年三月七日晚上十時許起至同月八日凌晨二時許，在高雄縣大
    寮鄉中村某釣蝦場飲用酒類，血內酒精濃度已甚高，因受酒精之影響，障礙度
    升高、駕駛能力變壞，已不能安全駕駛動力交通工具，竟於同年三月八日凌晨二
    時四十分許，駕駛車牌號碼ＸＨ－六一三六號自用小客車，沿高雄縣鳳山市○○
    路由東向西行駛欲前往高雄市○○路訪友，途經高雄市三民區○○○路與澄清路
    口前，因疏未注意車前狀況，撞及甲○○所騎乘沿高雄市○○○路由西向東左轉
    澄清路之車牌號碼ＸＭＳ─四九六號重型機車，致甲○○人車倒地而受有左下肢
    、左肩、右踝關節挫傷之傷害（過失傷害部分未據告訴），乙○○肇事致人受傷
    後，竟未停車察看照護甲○○，另行起意，反而逕行駕車逃逸，當場為路人王英
    偉發現從後追趕，而於同日凌晨三時零七分，在高雄縣鳳山市○○街將之攔下並
    報警處理，經警對乙○○實施酒精測試結果，其呼氣時酒精濃度測定值達每公升
    一點五九毫克。
二、案經高雄市政府警察局三民第二分局報請臺灣高雄地方法院檢察署檢察官偵查起
    訴。
      理      由
一、訊據被告乙○○，對於右揭時、地酒後駕車撞及甲○○肇事後未下車察看即開車
    逃逸等事實，除辯稱：我當時不是很清楚有撞到人外，餘均坦承不諱，核與被害
    人甲○○、證人王英偉於警訊中指述情節相符，而甲○○因車禍受傷送長庚紀念
    醫院高雄醫學中心急診，亦有交通事故調查表及該醫院所出具之驗傷診斷書在卷
    可稽（警訊卷第十頁、第十七頁）。被告雖辯稱：我當時不是很清楚有撞到人云
    云。然被告於警訊時供承：「（你發生車禍後如何處置）我沒發生過車禍，撞到
    人一時驚慌不知該怎麼辦，所以就駕車離開現場」（警訊卷第一頁背面），於偵
    查中供稱：「（如何發生車禍的）對方左轉，他騎機車，我開車，他左轉，我煞
    車不及」（核退卷第四背面），於原審審理中供稱：「因我一時緊張沒下車察看
    」（原審卷第十四頁），足證被告當時已清楚自己撞到被害人，為規避肇事責任
    ，而駕車逃逸甚明，事證明確。
二、按刑法第一百八十五條之三規定所謂「不能安全駕駛」，只要行為人因飲用酒類
    而達於不能安全駕駛之狀態而駕駛車輛即構成犯罪，並不以發生具體危險為必要
    ，對於呼氣酒精濃度已達每公升零點五五毫克以上，肇事率為一般正常人之十倍
    ，認為已達不能安全駕車之標準，業經法務部八十八年五月十八日法八八檢字第
    ○○一六六九號函告週知，且按醫學文獻所載，酒精對人體造成之影響，於呼氣
    時酒精濃度達每公升零點二五毫克（約合體內血液中酒精濃度五○ＭＧ＼ＤＬ或
    零點零五％）即會輕度中毒，造成輕度協調功能降低；呼氣酒精濃度達每公升零
    點五毫克時（約合體內血液中酒精濃度一○○ＭＧ＼ＤＬ或零點一％）屬輕到中
    度中毒症狀，出現反應較慢、感覺減低、影響駕駛之狀況；呼氣酒精濃度達每公
    升零點七五毫克（約合體內血液中酒精濃度一五○ＭＧ＼ＤＬ或零點一五％）時
    出現思考改變、個性行為改變等中毒症狀；又飲酒後一小時許，其體內血液酒精
    濃度可達最高，此分別有行政院國軍退除役官兵輔導委員會臺北榮民總醫院八十
    八年八月五日（八八）北總內字第二六八六八號函文、八十八年十月二十六日（
    八八）院賓文廉字第一三四○七號臺灣高等法院函中臺北醫學院附設醫院精神科
    主任蔡尚穎「酒精對人體生理與行為之影響」一文可資參考。本案被告於前揭時
    、地為警查獲時其吐氣所含酒精成份測試分高達一點五九毫克，高於前揭標準甚
    多，其發生肇事之危險性，顯已高出一般人，並有酒精濃度測試單及舉發違反道
    路交通管理事件通知單各一紙在卷可證，被告又因之酒後駕車肇事，其有服用酒
    類，不能安全駕駛動力交通工具而駕駛之事實，甚為明確。
三、再刑法第一百八十五條之四之肇事致人死傷逃逸罪，以處罰肇事後逃逸之駕駛人
    為目的，俾促使駕駛人於肇事後能對被害人即時救護，以減少死傷。是該罪之成
    立祇以行為人有駕駛動力交通工具肇事，致人死傷而逃逸之事實為已足，至行為
    人之肇事有否過失，則非所問，且駕駛人之肇事逃逸，係在其過失行為發生後，
    為規避責任，乃另行起意之另一行為，故行為人之過失犯行與其肇事致人死傷而
    逃逸之行為，應屬併罰關係（最高法院八十八年台上字第七三九六號判決意旨參
    照）。故被告過失傷害部分，雖未據被害人甲○○告訴，然被告既有駕車肇事致
    人受傷而逃逸之事實，仍應成立刑法第一百八十五條之四肇事致人受傷逃逸罪。
四、核被告所為，係犯刑法第一百八十五條之三服用酒類不能安全駕駛動力交通工具
    而駕駛罪及同法第一百八十五條之四駕駛動力交通工具肇事致人受傷而逃逸罪。
    被告所犯上開二罪名間，犯意各別，行為互殊，犯罪構成要件不同，應予分論併
    罰。原審予以論罪科刑，固非無見，惟查：（一）刑法第一百八十五條之三雖有
    罰金刑之規定，然該法條係於八十八年四月新增訂公布之條文，在罰金罰緩提高
    標準條例修正公布之後，依該條例第五條規定，第一條所定得提高倍數之規定，
    於該條例修正後制定之法律不適用之，原判決於論結欄誤引罰金罰緩提高標準條
    例第一條前段條文，自有未當。（二）酒後駕車嚴重危害道路交通之安全，對一
    般不特定用路人產生極大之生命、身體之危害，故刑法增訂一百八十五條之三、
    第一百八十五條之四，均將之列入公共危險罪章，以保障在道路上公共行車或行
    人之安全。被告為警查獲時其吐氣所含酒精成份測試分高達每公升一點五九毫克
    ，已達法務部所定每公升０．五五毫克移送處以刑罰之標準約三倍，在此酒醉之
    狀態下，其應知已無法安全駕駛小客車，其仍駕駛小客車上路致撞及被害人，又
    於深夜肇事逃逸，置被害人於不顧，若非路人見義勇為，從後追趕，將之攔下，
    則被告已逃避刑事、民事責任得逞，依其全部犯罪情節觀之，其惡性不輕，不宜
    宣告緩刑，原審為緩刑之宣告，亦有未洽；公訴人上訴意旨以原審諭知被告緩刑
    ，指摘原判決不當，為有理由，且原判決另有可議，自應由本院予以撤銷改判，
    爰審酌被告明知酒後精神已達混惑不清晰之狀態，而發生道路交通事故之機率，
    較未飲酒者為高，詎仍為駕駛上開自用小客車，不啻對他人已產生立即侵害之高
    度危險性，復因違反道路交通安全規則而肇事，造成被害人之身體受有傷害，並
    於肇事後逃逸，惟犯後坦承犯行，並已與被害人達成和解，賠償被害人損失，此
    有調解書一紙附卷可稽等一切情狀，分別量處同原審如主文所示之刑，並定其應
    執行之刑為有期徒刑十月。被告以其現有職業，請求維持原審緩刑之宣告云云，
    然被告犯行不宜緩刑，已如前述，其請求不予准許。
據上論結，應依刑事訴訟法第三百六十九條第一項前段、第三百六十四條、第二百九
十九條第一項前段，刑法第一百八十五條之三、第一百八十五條之四、第五十一條第
五款，判決如文。
本案經檢察官沈紹嘉到庭執行職務。
中      華      民      國    九十     年    九     月    六     日
                                     臺灣高等法院高雄分院刑事第七庭
                                          審判長法官
                                                法官
                                                法官
服用酒類不能安全駕駛部分不得上訴
其餘部分得於十日內上訴
附錄：本判決論罪科刑法條：
刑法第一百八十五條之三
服用毒品、麻醉藥品、酒類或其他相類之物，不能安全駕駛動力交通工具而駕駛者，
處一年以下有期徒刑、拘役或三萬元以下罰金。
刑法第一百八十五條之四
駕駛動力交通工具肇事，致人死傷而逃逸者，處六月以上五年以下有期徒刑。
刑法第二百八十四條第一項前段


司法院資訊處製作；財團法人民間司法改革基金會備份。
